臺灣桃園地方法院刑事判決　　　　　　　 96年度訴字第848號
公　訴　人　臺灣桃園地方法院檢察署檢察官
被　　　告　丁○○
上列被告因偽造文書等案件，經檢察官提起公訴（96年度偵字第
308號），本院改以簡式審判程序後，聲請改依協商程序而為判
決，本院判決如下：
　 主  文
丁○○連續行使偽造私文書，足以生損害於公眾及他人，處有期
徒刑肆月，如易科罰金，以參佰元（即新台幣玖佰元）折算壹日
。如附表所示敏盛醫療體系敏盛綜合醫院初診資料填寫單、敏盛
綜合醫院龍潭分院診斷證明書、九十四年四月七日警詢筆錄、九
十六年三月二十日之借據上偽造之「乙○○」署押，共計拾陸枚
，均沒收。
   事 實 及理由
一、犯罪事實：丁○○因與甲○○有財務糾紛，為避免遭甲○○
    追討，竟基於行使偽造文書之概括犯意，於民國95年3 月20
    日在桃園縣楊梅鎮○○路○ 段551 巷65弄61號丙○○住處內
    ，冒用「乙○○」名義簽立借據1 紙並按捺指印（簽名與指
    印各1 枚），持以行使向甲○○借款新臺幣11萬5 千元，足
    以生損害於「乙○○」與「甲○○」。復於95年4 月6 日下
    午，因遭甲○○毆打、限制行動自由（另案由檢察官偵查中
    ），為防再遭甲○○騷擾，竟於95年4 月7 日凌晨1 時10分
    許，未經過去友人乙○○之同意，竟以「乙○○」之名義，
    至桃園縣龍潭鄉○○路168 號之「敏盛綜合醫院龍潭分院」
    就醫，在該醫院之初診資料填寫單上簽署「乙○○」之名，
    並交付醫院而行使之，足以生損害於乙○○，及上述醫院管
    理醫療資訊之正確性。復於同日以「乙○○」之名義向桃園
    縣政府警察局平鎮分局報案，而於警詢筆錄中偽造「乙○○
    」之署名，並按捺指印（含簽名1 枚及指印11枚），表示以
    乙○○名義接受訊問之意思，並提出敏盛綜合醫院龍潭分院
    診斷證明書（含指印1 枚），足生損害於「乙○○」及偵查
    機關對於刑事案件偵查之正確性。嗣經內政部警政署刑事警
    察局比對桃園縣政府警察局平鎮分局於95年4 月7 日警詢筆
    錄內指紋，與該局存檔之乙○○指紋不符，始查獲上情，共
    計偽造如附表所示之署押及指印。案經臺灣桃園地方法院檢
    察署偵查起訴。
二、證據：
（一）被告丁○○於本院審判中之自白，及與之相符之偵查訊問
      筆錄。
（二）證人乙○○、甲○○偵查訊問筆錄，經被告不爭執在卷。
（三）內政部警政署95年5 月11日行紋字第0950065611號鑑驗書
      、上述被告冒用「乙○○」之名簽立借據1 紙、敏盛綜合
      醫院龍潭分院96年2 月2 日96盛分總字第3136號函暨初診
      資料填寫單及桃園縣政府警察局平鎮分局94年4 月7 日調
      查筆錄附卷。
三、本件經檢察官與被告於審判外達成協商之合意且被告已認罪
    ，其合意內容為：被告願受科刑範圍為有期徒刑4 月之宣告
    ，如易科罰金，以銀元三佰元折算1 日。扣案如主文所示之
    物沒收之。經查前述協商合意並無刑事訴訟法第455 條之4
    第1 項所列情形之一，檢察官聲請改依協商程序而為判決，
    本院爰不經言詞辯論，於協商合意範圍內為協商判決，合予
    敘明。
四、應適用之法條：刑事訴訟法第455 條之4 第2 項、第455 條
    之8 ，修正前刑法第56條，刑法第216 條、第210 條、第21
    7 條，修正前第41條第1 項前段、第219 條。
五、附記事項：
（一）按被告丁○○於上述借據及敏盛醫療體系敏盛綜合醫院初
      診資料填寫單偽簽「乙○○」之署名，單從形式上觀察，
      即足以知悉該借據及該資料填寫單，係表示由「乙○○」
      名義向甲○○借款之證明及向該醫院申報「乙○○」的個
      人資料，自屬刑法之第210 條所稱之私文書，被告並進而
      向甲○○及敏盛綜合醫院龍潭分院行使，自應連續該當刑
      法第216 條、第210 條之行使偽造私文書罪。另被告冒用
      「乙○○」名義之概括犯意，於95年4 月7 日向警報案時
      ，接續在警察調查筆錄、敏盛綜合醫院龍潭分院診斷證明
      書上偽造乙○○署押（簽名及捺印），係犯刑法第217 條
      偽造署押罪，其於94年4 月7 日冒乙○○名義應訊時，雖
      偽簽數個「乙○○」署押（簽名及捺印），然該日各次偽
      造署押行為係為達同一偽冒乙○○名義應訊目的而為之各
      個舉動，各行為之獨立性極為薄弱，依一般社會健全觀念
      難以強行分離，且被告主觀上當然有自始至終在各階段中
      為偽冒乙○○應訊目的之意思，認各個舉動不過為犯罪行
      為之一部份，並係侵害同一法益接續而完成整個犯罪，顯
      基於單一犯意接續所為，均為接續犯而應包括於一行為予
      以評價，各屬單純一罪。至被告於借據、敏盛醫療體系敏
      盛綜合醫院初診資料填寫單、上述警詢筆錄、上述醫院診
      斷證明書上共分三次接續偽造「乙○○」署押，其先後犯
      行，時間緊接，方法相同，所犯復為構成要件相同之罪名
      ，顯係基於概括犯意反覆為之，為連續犯，應依刑法第56
      條規定，論以一罪。又被告前述連續偽造署押之行為，係
      偽造私文書之階段行為，已為偽造私文書之行為所吸收，
      偽造私文書之低度行為復為其行使之高度行為所吸收，均
      不另論罪。本件檢察官雖以行使偽造私文書罪及偽造署押
      罪，二罪犯意個別，行為分殊，應分論併罰，惟依前所述
      ，似有誤會，此亦經公訴檢察官以一罪論而與被告協商在
      卷，附此敘明。
（二）按94年2 月2 日修正公布之刑法總則及分則編，其中諸多
      條文有所修正變動，並均自95年7 月1 日施行，自有修正
      前後之舊、新法比較問題。其中刑法第2 條第1 項修正為
      ：「刑法行為後法律有變更者，適用行為時之法律。但行
      為後之法律有利於行為人者，適用最有利於行為人之法律
      」。不論修正前後之本條項規定，均係在規範行為後法律
      變更所生新、舊法比較適用之準據法，是於新法施行後，
      自應適用新法第2 條第1 項之規定，為「從舊從輕」之比
      較（最高法院95年5 月23日第8 次刑事庭會議決議同此見
      解）。又比較法律孰為有利於行為人時，應就罪刑「有關
      」之一切情形，比較其全部之結果，而為整個之適用，不
      能割裂而分別適用有利益之條文。最高法院27年上字第
      2615號判例曾有此意旨。亦即基於「法律一體適用」之原
      則，於新舊法之比較，亦不應一部適用新法、一部適用舊
      法。此處所指「一體適用」、「禁止一部適用」，係指相
      同法條內之「要件及效果」不應割裂適用，而一部適用新
      法、一部適用舊法；或法律效果相牽涉，而有牽連關係之
      法條，不應僅取其一部適用舊法，他部卻適用新法而言（
      例如93年1 月9 日修正施行之毒品危害防制條例，將強制
      戒治期間修正為6 月以上不得逾1 年，較修正前之1 年，
      且有停止戒治期間命保護管束之規定，較不利於行為人，
      實務上因而認為應適用修正前強制戒治之規定，此時基於
      法律一體適用原則，對於修正前與之有配套、效果相牽連
      之「撤銷停止戒治」之制度，即應一體適用，不應一部適
      用修正前停止戒治制度，他部又謂「撤銷停止戒治」制度
      不利行為人，而適用新法刪除之規定）。至於兩相獨立（
      縱屬相同法典內）之法條，其各有不同之要件及法律效果
      ，二者既不相屬，又無相牽連之情形，如分別經修正者，
      自無禁止各別條文單獨依修正前後規定比較其輕重之必要
      ，尤其此次刑法之修正，主管機關一再宣示採行「寬嚴並
      進的刑事政策」，既曰「寬嚴並進」，自同時有寬於行為
      人，及嚴於行為人之修法，例如修正刑法第47條規定，限
      於「故意再犯」者，始構成累犯，而較有利於行為人（放
      寬的刑事政策）；修正刑法第62條，將原自首「應」減輕
      其刑之規定，修正為「得」減輕其刑之規定，而較不利於
      行為人（從嚴的刑事政策），此時對於刑法修正前，非故
      意再犯罪，而自首之被告，於修正後適用法律時，自應許
      其分別適用較有利被告之修正後刑法第47條，認定不構成
      累犯，及適用較有利於被告之修正前刑法第62條，認定「
      應」減輕其刑，方符修正後刑法第2 條第1 項「從舊從輕
      」之原則，且未違上述「法律一體適用」原則。是最高法
      院95年5 月23日第8 次刑事庭會議決議雖曾認為：「比較
      時應就罪刑有關之共犯、未遂犯、想像競合犯、牽連犯、
      連續犯、結合犯，以及累犯加重、自首減輕暨其他法定加
      減原因（如身分加減）與加減例等一切情形，綜其全部罪
      刑之結果而為比較」等語。該決議固有不應割裂比較法條
      之意，惟應係指各該法條相互間有所相屬或牽連之前提下
      ，不應割裂適用，至於相同法條更不應割裂適用（例如修
      正刑法第47條前段將「有期徒刑」改為「徒刑」，後段將
      於不限故意、過失再犯者，限於「故意再犯」，適用時即
      不得割裂為前、後段而為比較），在互不相屬，各別獨立
      之法條，自甚難或無從「綜其全部罪刑之結果」比較（前
      述同時涉及累犯及自首之例甚明），尤其，該決議內容並
      無明示應「全部適用」新法或舊法之意旨，此處所強調「
      綜其全部罪刑之結果而為比較」，毋寧係強調所應適用之
      法條均應予比較，且因為修正條文多為總則性之指示性法
      律，而應綜合分則性之處罰條文適用，不宜單就總則條文
      抽象比較，或有所漏列比較之意。查被告如附表先後多次
    　行使偽造文書、偽造署押之行為，犯罪時間接近，所犯罪
      名相同，顯係基於概括犯意為之。而被告行為後，刑法業
      已於94年1 月7 日修正刪除第56條連續犯之規定，是於新
      法修正施行後，已無連續數行為而犯同一罪名者，以一罪
      論之規定，故被告於刑法修正前所犯之數次偽造署押、行
      使偽造私文書犯行，均須依數罪分論併罰。新法刪除連續
      犯規定，顯已影響行為人刑罰之法律效果，自屬法律變更
      ，而被告於刑法修正前所犯數次犯行，依新法分論併罰之
      結果，其刑度顯較依修正前刑法第56條規定應均論以一罪
      ，均得加重其刑至二分之一之情形為重，是修正前刑法之
      規定顯較有利於被告等，被告等自均應依修正前刑法第56
      條連續犯之規定，論以行使偽造私文書罪，並均加重其刑
      。
（三）被告丁○○除偽簽「乙○○」署名外並按捺指印，因該指
      印同為代表被冒用者之姓名，作用及效力與署押無異，且
      署名與捺印係出於同一個偽造署押之犯意，是其所按指印
      雖為被告自己所有，要屬同一偽造署押之犯行，指印部分
      自應連同署押，均依刑法第219 條規定併予宣告沒收之。
      是以被告如附表所示之敏盛醫療體系敏盛綜合醫院初診資
      料填寫單、敏盛綜合醫院龍潭分院診斷證明書、94年4 月
      7 日警詢筆錄、96年3 月20日之借據上偽造之「乙○○」
      署押，共計16枚，不問屬於犯人與否，均應予以宣告沒收
      之。
六、本判決除有刑事訴訟法第455 條之4 第1 項第1 款、第2 款
    、第4 款、第6 款、第7 款所定情形之一，或違反同條第2
    項規定者外，不得上訴。
七、如不服本件判決，且有前述得上訴之事由者，得自收受判決
    送達之日起10日內，向本院提出上訴書狀，上訴於第二審法
    院。
本案經檢察官鍾雅蘭到庭執行職務。
中　　華　　民　　國　　96　　年　　5 　　月　　30　　日
　　　　　　　　　    臺灣桃園地方法院刑事第六庭
                          法  官  錢  建  榮
以上正本證明與原本無異。
如不服本判決，除有刑事訴訟法第455 條之4 規定得上訴之情形
外，不得上訴。
　　　　　　　　　　　　　書記官　劉  寶  霞
中　　華　　民　　國　　96　　年　　6 　　月　　5 　　日
┌──┬─────────┬───────────┬──────────┐
│編號│   文 件 名 稱    │     欄          位   │  偽 造 之 署 押    │
├──┼─────────┼───────────┼──────────┤
│ 一 │敏盛醫療體系敏盛綜│姓名欄中              │偽造「乙○○」簽名1 │
│    │合醫院初診資料填寫│                      │枚（含緊接其後之指印│
│    │單                │                      │二枚）、更改處指印五│
│    │                  │                      │枚、騎縫處指印二枚  │
│    │                  │                      │                    │
├──┼─────────┼───────────┼──────────┤
│ 二 │敏盛綜合醫院龍潭分│姓名乙○○欄          │偽造「乙○○」之指印│
│    │院診斷證明書      │                      │一枚                │
├──┼─────────┼───────────┼──────────┤
│ 三 │桃園縣政府警察局平│被訊問人後            │偽造「乙○○」之簽名│
│    │鎮分局94年4 月7 日│                      │及指印各11枚（含緊接│
│    │他案之警詢筆錄    │                      │其後之指印1 枚、更改│
│    │                  │                      │處指印1 枚、騎縫處指│
│    │                  │                      │印9 枚）            │
├──┼─────────┼───────────┼──────────┤
│ 四 │與甲○○所簽立之96│乙方借款人下          │偽造「乙○○」之簽名│
│    │年3 月20日之借據  │                      │1 枚及指印1 枚      │
│    │                  │                      │                    │
└──┴─────────┴───────────┴──────────┘
